【裁判字號】    98,易,3441
【裁判日期】    981229
【裁判案由】    竊盜
【裁判全文】
臺灣臺中地方法院刑事判決              98年度易字第3441號
公  訴  人  臺灣臺中地方法院檢察署檢察官
被      告  丙○○
上列被告因竊盜案件，經檢察官提起公訴（98年度偵緝字第1985
號），本院判決如下：
    主  文
丙○○無罪。
    理  由
一、公訴意旨略以：被告丙○○意圖為自己不法之所有，於民國
    97年12月21日中午12時30分前之某時，以不詳方法，進入臺
    中市○區○○路2段35巷3號2樓之1房屋(下稱系爭房屋)，竊
    取被害人乙○○所有置於屋內之凱薩牌馬桶 2套、12生肖電
    話卡1套及龍銀30枚（價值共約新臺幣6萬元），得手後離去
    ，所竊物品下落不明。嗣於97年12月21日中午12時30分許，
    被害人前往上址發現遭竊而報警，經警採集現場物品上指紋
    ，經比對為被告所有，因認被告涉犯刑法第320條第1項之竊
    盜罪嫌等語。
二、按犯罪事實應依證據認定之，無證據不得認定犯罪事實；又
    不能證明被告犯罪者，應諭知無罪之判決，刑事訴訟法第15
    4條第2項、第301條第1項分別定有明文。次按認定不利於被
    告之事實，須依積極證據，苟積極證據不足為不利於被告事
    實之認定時，即應為有利於被告之認定，更不必有何有利之
    證據，最高法院著有30年上字第 816號判例可資參照。末按
    認定犯罪事實所憑之證據，雖不以直接證據為限，間接證據
    亦包括在內；然而無論直接或間接證據，其為訴訟上之證明
    ，須於通常一般之人均不致有所懷疑，而得確信其為真實之
    程度者，始得據為有罪之認定，倘其證明尚未達到此一程度
    ，而有合理之懷疑存在時，致使無從形成有罪之確信，即不
    得遽為不利被告之認定，此有最高法院76年台上字第4986號
    判例意旨可資參照。
三、公訴意旨認被告涉有上開罪嫌，無非以被害人乙○○於警詢
    時之指訴，及移送機關於被害人提出之塑膠置物箱內遭翻動
    物品所採獲之8枚指紋，其中留存於信紙塑膠袋上之指紋1枚
    經比對後，與被告檔存之指紋相符，有內政部警政署刑事警
    察局98年1月20日刑紋字第0980006312號鑑驗書可證為其主
    要之論據。訊據被告丙○○固不否認曾於97年下半年進入上
    址房屋，並曾因出於好奇，用手翻動塑膠置物箱內物品之事
    實，惟堅詞否認有何上開竊盜犯行，辯稱：當時該房屋為空
    屋，沒有門、也沒有窗戶，因為有一張床，所以在該處睡了
    5 、6晚，並未竊取上開物品等語。經查：
  (一)證據能力部分：
  刑事訴訟法第159條第1項規定：「被告以外之人於審判外之
    言詞或書面陳述，除法律有規定者外，不得作為證據」；其
    立法本旨係以證人於審判外之言詞或書面陳述，屬於傳聞證
    據，此項證據，當事人無從直接對於原供述者加以詰問，以
    擔保其真實性，法院亦無從直接接觸證人而審酌其證言之憑
    信性，違背直接審理及言詞審理之原則，除具有必要性及信
    用性情況之除外者外，原則上不認其有容許性，自不具證據
    能力；至所謂具有必要性及信用性情況者，例如刑事訴訟法
    第159條之1至之5之情形，仍例外認其有證據能力，然此係
    指法院未於審判期日傳喚相關證人到庭，案件僅能依靠該等
    證人於審判外之陳述以為判斷之情形，始需就該等審判外供
    述證據嚴格依照刑事訴訟法第159條之1至同條之5所定要件
    一一檢視各該證人之供述，作為證據之資格。倘法院已經依
    據當事人聲請傳喚證人到庭接受檢辯雙方之交互詰問，則法
    院既已透過直接、言詞審理方式檢驗過該證人之前所為證述
    ，當事人之反對詰問權已受到保障得以完全行使之情況下，
    該等審判外證據除有其他法定事由，應認該審判外供述已得
    透過審判程式之詰問檢驗，而取得作為證據之資格，亦即其
    審判外供述與審判中供述相符部分，顯然已經構成具備可信
    之特別情狀，當然有證據資格，其不符部分，作為檢視審判
    中所為供述可信與否之彈劾證據，當無不許之理（最高法院
    94年度臺上字第2507號、95年度臺上字第2515號判決意旨參
    照）。本件證人即被害人乙○○於警詢時之陳述，屬被告以
    外之人於審判外之陳述，惟證人乙○○業於本院審判期日經
    檢察官、被告交互詰問檢視其證詞，揆諸上開最高法院判決
    意旨，證人乙○○於警詢中之證述，已取得作為證據之資格
    ，應有證據能力。
  現行刑事訴訟法關於「鑑定」之規定，除選任自然人充當鑑
    定人外，另設有囑託機關鑑定制度。卷附之內政部警政署刑
    事警察局98年1月20日刑紋字第0980006312號鑑驗書，係屬
    檢察機關概括授權司法警察（官）送請鑑定機關實施鑑定（
    法務部92年9月1日法檢字第0920035083號函參照）。本院審
    酌該鑑定機關基於其專業職能及經驗所為之鑑驗，做成書面
    紀錄，其憑信性已具相當之擔保，鑑定過程亦核無何違法或
    不當之情事，且鑑定機關依刑事訴訟法第206條所出具之上
    揭鑑定書，屬刑事訴訟法第159條第1項規定中之「法律另有
    規定」，依該條規定之反面解釋，屬傳聞證據之例外，自有
    證據能力。
  按被告以外之人於審判外之陳述，雖不符前4條之規定，而
    經當事人於審判程序同意作為證據，法院審酌該言詞陳述或
    書面陳述作成時之情況，認為適當者，亦得為證據。當事人
    、代理人或辯護人於法院調查證據時，知有第159條第1項不
    得為證據之情形，而未於言詞辯論終結前聲明異議，視為有
    前項之同意；刑事訴訟法第159條之5定有明文。本件認定事
    實所引用之其他具傳聞性質之刑事案件證物採驗紀錄表、照
    片等物之證據能力，被告於本院準備程序時已同意作為證據
    ，且迄於言詞辯論終結前亦未聲明異議，本院審酌該等證據
    資料，核無證明力明顯過低之瑕疵，認為以之作為證據為適
    當，揆諸上開規定，認本件其餘認定事實所引用之文書等物
    證俱有證據能力，依刑事訴訟法第159條之5之規定，而得採
    為證據。
  (二)本件被害人於97年12月21日中午12時30分許，發現其作為倉
    庫使用之系爭房屋遭竊，放置在上址屋內之凱薩牌馬桶2套
    、12生肖電話卡1套及龍銀30枚均失竊，嗣被害人將屋內遭
    翻動之物品送請臺中市警察局第一分局採證，經內政部警政
    署刑事警察局鑑定結果，其中於信紙塑膠袋上採獲之指紋1
    枚經比對，與檔存被告之左拇指指紋相符；又被告於97年下
    半年，曾於夜晚時間進入上址睡覺，次數約為5、6次，且其
    間曾以手翻動屋內塑膠置物箱內物品等情，均為被告所不爭
    執，且據證人即被害人乙○○於本院證述明確，並有內政部
    警政署刑事警察局98年1月20日刑紋字第0980006312號鑑驗
    書、刑事案件證物採驗紀錄表、刑案現場採證相片17張，以
    及被告於98年11月21日會同臺中市警察局第一分局至上址指
    認所拍攝之現場照片7張附卷可參，上開事實自堪認定。
  (三)公訴人雖引據被害人警詢之陳述，佐證被告上開竊盜犯嫌，
    惟綜觀被害人先後於97年12月21日、98年4月5日所製作之兩
    次警詢筆錄內容，均僅能證明被害人於上開時間發現系爭房
    屋失竊，遭竊取凱薩牌馬桶2套、12生肖電話卡1套及龍銀30
    枚等物之事實。再者，觀諸證人乙○○於本院所證：97年12
    月21日發現遭竊前，最近一次是97年5、6月間去該倉庫，那
    時還沒有發現失竊，我一年到該處約3次，記得97年初的時
    候，過去還有看到東西，97年12月下旬去的時候，就發現東
    西不見了，伊沒有發現有何人進去，鄰居也說沒有看過有人
    進去，未曾見過本案被告等語（見本院98年12月15日審判筆
    錄第4、5頁），是依證人乙○○上開證述情節，僅能證明上
    址房屋可能係於97年5、6月間被害人離去後至97年12月21日
    發現遭竊前之某時，遭竊賊侵入行竊之事實，至上開物品究
    係於何日，一次或分次遭竊，甚而何人行竊，被害人均無所
    悉，亦未指明，自無從僅憑被害人指述之上開情節，遽推認
    被告即為本案行竊之人。
  (四)被告雖不否認曾進入上址屋內翻動塑膠置物箱內物品，公訴
    意旨亦以置物箱內信紙塑膠袋上採獲之指紋 1枚為被告左手
    指紋，故而推認本件係被告入內行竊，然此至多僅能證明被
    告曾觸摸過該信紙塑膠袋，而被告於該塑膠袋留有指紋之原
    因繁多，是否確因被告為本案之行竊犯行而留下指紋，仍須
    綜合其他證據加以佐證，方得為確切之證明，經查：
  證人即被害人乙○○平日並未住在案發地點，一年僅至該處
    3 次，前於96年底左右，曾將該房屋暫借給從事水電的同事
    林正宜居住，且交付鑰匙予林正宜，林正宜約居住2個多月
    ，搬離時鑰匙並未歸還，且尚有1、2項物品留在上址房屋，
    而林正宜搬離後，被害人並未置換房屋門鎖，之後東西就被
    偷等情，業證人乙○○於本院結證明確（見本院98年12月15
    日審判筆錄第3-4頁、第6至8頁），可知上開房屋除被害人
    外，尚有案外人林正宜持有房屋鑰匙而可隨時出入，此亦何
    以被害人於97年12月21日第一次製作警詢筆錄時，即明指可
    能為林正宜持鑰匙進入行竊。
  再者，觀諸卷附被告於98年11月21日會同臺中市警察局第一
    分局至上址指認所拍攝之現場照片，系爭房屋1樓並無大門
    ，進入後可沿樓梯直通2樓，系爭房屋屋內堆置物品雜亂，
    地上亦留有不少垃圾，被害人亦自承系爭房屋之現況確如照
    片所示（見本院98年12月15日審判筆錄第8頁），可知系爭
    房屋顯已閒置未用許久，且平日並無管理維護，此參以被害
    人於本院所稱：本件之前該處亦遭竊4次，還曾看過有人打
    針的針筒等語（見本院98年12月15日審判筆錄第5、8頁），
    益徵系爭房屋因屬長期未有人居住之空屋，防閑功能較差，
    甚而已淪為遊民或不法之徒暫時歇住之處。
  基上所述，以本件竊案發生之可能時間既長達半年之久，及
    系爭房屋尚有案外人林正宜持有鑰匙而得隨時進出，且該房
    屋因長久未居住，防閑功能不若一般家庭完整等情，並無法
    完全排除係由被告以外之人，於97年5、6月間至97年12月21
    日此段期間進入該處竊取之可能性，從而，自難徒憑案發現
    場採集到與被告左拇指指紋相符之指紋1枚，遽認本件竊行
    即為被告所為。
  (五)至被告所辯：一年前至系爭房屋時，房屋現況不同，那時 2
    樓沒有鐵門，連窗戶、大門都是空的，與警察前往現址查看
    時，有增加鐵捲門、鐵窗等語，雖核與證人乙○○所證：自
    90 年間即開始使用該屋至今，使用過程中均有上鎖，97年
    12 月21日前往該屋查看時，發現鐵捲門被撬開，前揭物品
    遭竊；另96、97年間沒有施工，95年中旬左右有施工，浴室
    敲打整修，但天花板、門窗均未整修，只有浴室整修，及加
    裝防盜窗等情（見98年12月15日審判筆錄第3至5頁）不符。
    惟按認定犯罪事實應依證據，為刑事訴訟法所明定，故被告
    否認犯罪事實所持之辯解，縱屬不能成立，仍非有積極證據
    足以證明其犯罪行為，不能遽為有罪之認定(最高法院30年
    上字第1831號判例參照)。是被告關於進入系爭房屋時屋況
    所為辯解，縱不足採信，若無積極證據證明被告確有於公訴
    意旨所指時、地，竊取被害人所有之凱薩牌馬桶2套、12生
    肖電話卡1 套及龍銀30枚之事實，揆諸前揭判例意旨，仍不
    能遽認被告有罪。
四、綜上所述，本件公訴人所提證據及指出證明之方法，尚不足
    為被告有罪之積極證明，或說服本院形成被告所涉竊盜犯行
    有罪之心證，公訴人所指之犯罪事實即屬不能證明。此外，
    復查無其他積極證據足資認定被告確有公訴人所指上開犯行
    ，自不能僅憑現場採得被告指紋1枚，即遽認被告有前揭竊
    盜犯行，揆諸前揭規定及說明，自應為無罪之諭知。
據上論斷，應依刑事訴訟法第301條第1項，判決如主文。
本案經檢察官甲○○到庭執行職務。
中    華    民    國    98    年    12    月    29    日
                  刑事第七庭  法  官  林美玲
以上正本證明與原本無異。
如不服本判決應於收受送達後10日內向本院提出上訴書狀，並應
敘述具體理由；其未敘述上訴理由者，應於上訴期間屆滿後20日
內向本院補提理由書（均須按他造當事人之人數附繕本）「切勿
逕送上級法院」。
                               書記官  黃珮華
中    華    民    國    98    年    12    月    29    日

司法院資訊處製作；財團法人民間司法改革基金會備份。
